【裁判字號】    94,再,59
【裁判日期】    950418
【裁判案由】    商標異議
【裁判全文】
臺北高等行政法院判決
                                     94年度再字第00059號
再 審 原 告 美而美食品實業有限公司
代  表  人  甲○○
送達代收人  乙○○
再 審 被 告 經濟部智慧財產局
代  表  人  蔡練生（局長）住同上
參  加  人  巨林食品企業有限公司
代  表  人  丙○○
上列當事人間因商標異議事件，再審原告對最高行政法院中華民
國92年度判字第750 號判決，提起再審之訴，關於違反行政訴訟
法第273 條第1 項第14款部分，本院判決如下︰
    主  文
再審之訴駁回。
再審訴訟費用由再審原告負擔。
    事  實
壹、事實概要：
    緣再審原告於民國（下同）84年8月28日以「美而美」商標
    作為申請號第00000000號「美又美又美」正商標之聯合商標
    ，指定使用於商標法施行細則第49條所定商品及服務分類表
    第30類之冰棒、雪糕、冰淇淋商品，向再審被告申請註冊，
    經再審被告審查，准列為審定第852792號聯合商標（雖依92
    年11月28日施行商標法第86條規定：自該修正施行之日起已
    註冊之聯合商標視為獨立商標，但以下仍稱系爭聯合商標，
    如附圖一）。嗣參加人巨林食品企業有限公司以該審定商標
    有違商標法第37條第6、7、12款之規定，並以註冊第335182
    號、第335222號、第433523號、第435064號「巨林美而美」
    商標及註冊第22098號、第35481號「巨林美而美」服務標章
    （以下合稱據以異議商標，如附圖二）為證據，對之提起異
    議。經再審被告審查，以89年9月5日中台異字第880898號商
    標異議審定書為異議成立，「第00000000號『美而美』聯合
    商標之審定應予撤銷」之處分。再審原告不服，提起訴願，
    旋遭駁回，遂向本院提起行政訴訟，經本院於91年3月28日
    以90年度訴字第1997號判決駁回再審原告之訴。再審原告猶
    不服，提起上訴，經最高行政法院於92年6月20日以92年度
    判字第750號判決駁回再審原告之訴而告確定在案。嗣再審
    原告以本件因原確定判決具有行政訴訟法第273條第1項第1
    、14款為由，向最高行政法院提再審之訴，其中關於主張違
    反行政訴訟法第273條第1項第14款部分經最高行政法院移送
    本院審理。
貳、兩造聲明：
一、原告聲明求為判決：
(一)、原確定判決廢棄。
(二)、訴願決定及原處分均撤銷。
(三)、再審及前審訴訟費用由再審被告負擔。
二、被告聲明求為判決：
(一)、駁回再審之訴。
(二)、訴訟費用由再審原告負擔。
參、兩造之爭點：
一、原告主張之理由：
    本案原處分、決定、判決、均認註冊第22098號「巨林美而
    美」服務標章著名，無外以其87年5月TVBS周刊報導「巨林
    美而美」早餐店1年賺進50億，以及分店2,500家，以及86年
    度消費精品獎得獎專輯之介紹，然該等日期均在再審原告於
    84年註冊申請日期之後。次查TVBS周刊報導係以參加人代表
    人丙○○口述之節錄來報導，並非對於消費者或同業之採訪
    ，其內容是否真實，未據原判決於理由內為任何評斷，而年
    賺50億只須了解其繳稅金額，分店2,500 家只需查看其與分
    店之契約數量即可得知，甚易查證，而86年度消費精品獎得
    獎專輯則是丙○○介紹其公司概況、經營理念、產品特色及
    公司展望，並非由消費者協會認定其為著名標章，且最高行
    政法院未調查客觀證據，遽為維持該據以異議商標「巨林美
    而美」為著名標章之判決，有應調查之證據而未調查之違法
    ，原確定判決未將該違法判決廢棄，自屬違法。綜上，應請
    將原確定判決廢棄、原判決廢棄、訴願決定及原處分撤銷，
    以維法嚴。
二、被告主張之理由：
(一)、本件再審原告以本院未調查客觀證據等情，主張原判決有違
    行政訴訟法第273 條第1 項第1 、14款規定提起再審之訴，
    經查，原判決所適用之法規尚無與該案應適用之法規相違背
    ，且原判決業依經驗法則及論理法則斟酌本案相關證據予以
    判決，符合證據法則，是原判決應無任何適用法規顯有錯誤
    或就足以影響於判決之重要證物漏未斟酌之情事，揆諸前揭
    說明，其再審主張顯非適法，應予駁回。
(二)、查本件系爭聯合商標圖樣上之中文「美而美」，與據以異議
    之註冊第335182號「巨林美而美」商標圖樣上之中文「巨林
    美而美」相較，二者均有相同之中文「美而美」，有使消費
    者產生混同誤認之虞，應屬近似之商標；再查中文「美而美
    」係源自參加人之代表人丙○○早於69年起在台視附近之育
    達商職先設立第1 家「美而美早餐店」使用之標章，繼之以
    中文「巨林美而美」指定使用經營簡式之三明治、奶茶、牛
    奶等速食早餐服務及商品之標章，並早於75年起陸續於被告
    獲准取得註冊第335182、335222、433523號等商標權。又參
    加人所經營之早餐店復以連鎖店方式廣為宣傳促銷，迄今全
    省各地已陸續開設2500家分店，此據參加人所檢送TVBS周刊
    報導載有「『巨林美而美』早餐店1 年賺進50億」可稽，並
    獲86年度消費者精品獎得獎專輯顯著介紹，衡酌以早餐消費
    較低，年收入尚能達此鉅額，足堪認定「巨林美而美」商標
    所表彰之信譽已廣為相關事業或消費者所普遍認知而達著名
    商標之程度。從而再審原告以近似於據以異議「巨林美而美
    」標章之中文「美而美」作為系爭商標圖樣，復指定使用冰
    棒、雪糕、冰淇淋商品申請註冊，客觀上自有相同或近似於
    他人著名之商標或標章，而致公眾混淆誤認之虞，自有本件
    商標異議審定時商標法第37條第7 款規定之適用。綜上論述
    ，再審被告原處分並無違誤，原判決亦無任何違法之處，再
    審原告之訴應予駁回。
    理  由
一、按行政訴訟法第278 條第2 項規定：「再審之訴顯無再審理
    由者，得不經言詞辯論，以判決駁回之。」又同法第273 條
    第1 項第14款規定：原判決就足以影響於判決之重要證物漏
    未斟酌者，得以再審之訴對於確定終局判決聲明不服。惟應
    由再審原告舉證係何種證物漏未斟酌且該漏未斟酌之證物係
    屬重要足以影響於判決者，始克當之。
二、再審原告主張最高行政法院92年度判字第750 號確定判決有
    行政訴訟法第273 條第1 項第14款之情形，無非謂：「原確
    定判決判決認：註冊第22098 號「巨林美而美」服務標章著
    名，無外以其87年5 月TVBS周刊報導「巨林美而美」早餐店
    1 年賺進50億，以及分店2,500 家，以及86年度消費精品獎
    得獎專輯之介紹，然該等日期均在再審原告於84年註冊申請
    日期之後。次查TVBS周刊報導係以參加人代表人丙○○口述
    之節錄來報導，並非對於消費者或同業之採訪，其內容是否
    真實，未據原判決於理由內為任何評斷，而年賺50億只須了
    解其繳稅金額，分店2,500 家只需查看其與分店之契約數量
    即可得知，甚易查證，而86年度消費精品獎得獎專輯則是丙
    ○○介紹其公司概況、經營理念、產品特色及公司展望，並
    非由消費者協會認定其為著名標章」云云。
三、惟查，再審原告就原確定判決如何「就足以影響於判決之重
    要證物漏未斟酌」未舉具體證據以實其說，僅泛指原確定判
    決未予查證云云，已有未合。況最高行政法院92年度判字第
    750 號確定判決理由已有說明：「又本件原處分及原判決，
    並非以TVBS週刊之報導，或被上訴人巨林食品企業有限公司
    獲得中華民國八十六年度消費者精品獎為理由，而認定據以
    異議之商標及服務標章「巨林美而美」為著名商標，乃是依
    據據以異議商標之使用、註冊、經營情形，參酌TVBS週刊相
    關報導，及被上訴人巨林食品企業有限公司獲得中華民國八
    十六年度消費者精品獎之事實，並依經驗法則，而認定據以
    異議服務標章「巨林美而美」為著名標章，於證據法則，並
    無不合。上訴意旨，未能指明原判決採證之事實有何違誤之
    處，而就原判決取捨證據、認定事實職權之行使，有所指摘
    ，尚無足採。」由此可知，原確定判決並未「就足以影響於
    判決之重要證物漏未斟酌」，反而係經過慎重之斟酌後始作
    出判斷，故再審原告指摘原確定判決有違行政訴訟法第273
    條第1 項第14款之規定云云，顯無理由。
四、綜上所述，本件再審之訴，顯無再審理由，爰不經言詞辯論
    予以駁回。本件對原判決再審為顯無理由，已詳前開說明，
    自毋庸論述再審原告對原審判決是否有再審理由，併此明
    。
據上論結，本件再審原告之再審之訴為顯無理由，爰依行政訴訟
法第278 條第2 項前段，判決如主文。
中    華    民    國    95    年     4    月   18     日
                  第 七 庭 審 判 長 法  官  劉介中
                                    法  官  黃秋鴻
                                    法  官  李玉卿
上為正本係照原本作成。
如不服本判決，應於送達後20日內，向本院提出上訴狀並表明上
訴理由，如於本判決宣示後送達前提起上訴者，應於判決送達後
20日內補提上訴理由書（須按他造人數附繕本）。
中    華    民    國    95    年     4    月   18     日
                                    書記官  黃明和


司法院資訊處製作；財團法人民間司法改革基金會備份。
